臺灣板橋地方法院刑事判決　　　　　　　99年度易字第3605號
公　訴　人　臺灣板橋地方法院檢察署檢察官
被　　　告　賴韻光
上列被告因竊盜等案件，經檢察官提起公訴（99年度偵字第1799
8號、第24174號），本院行簡式審判程序，判決如下：
    主    文
賴韻光犯如附表「罪名及宣告刑」欄所示之罪，共肆罪，各處如
附表「罪名及宣告刑」欄所示之刑。應執行有期徒刑壹年捌月。
    犯罪事實
一、賴韻光因缺錢支用，竟分別基於意圖為自己不法所有之竊盜
    犯意，先後於附表編號1至4所示之時間、地點，以各該編號
    所示之手段為方法，分別竊取陳金蓮、林仁信、賴福樑所有
    如附表編號1至4所示之財物，得手後均據為己有。嗣經陳金
    蓮、林仁信、賴福樑發現上開財物遭竊後，乃分別報警調閱
    案發現場監視器錄影畫面及採集現場生物跡證送請鑑定比對
    ，而悉上情。
二、案經陳金蓮、林仁信、賴福樑訴由臺北縣（現改制為新北市
    ）政府警察局土城分局移送臺灣板橋地方法院檢察署檢察官
    偵查起訴。
    理    由
一、本案被告賴韻光所犯均係死刑、無期徒刑、最輕本刑為三年
    以上有期徒刑以外之罪，亦非高等法院管轄之第一審案件，
    而被告於本院行準備程序中就被訴事實皆為有罪之陳述，經
    告知簡式審判程序之旨，並聽取公訴人及被告之意見後，本
    院依刑事訴訟法第 273條之1第1項規定，裁定進行簡式審判
    程序，合先敘明。
二、訊據被告賴韻光對上揭犯罪事實皆已坦白承認，並有下列證
    據足徵被告任意性自白與事實相符：
(一)附表編號1、2部分：證人即告訴人陳金蓮於99年8月9日警詢
    時指述渠倉庫門鎖及鐵皮先後遭人破壞，且倉庫內財物分別
    遭竊之經過情形等語明確，並有臺北縣政府警察局土城分局
    99年 3月20日刑事案件證物採驗紀錄表、證物清單、勘察採
    證同意書、臺北縣政府警察局99年7月1日北縣警鑑字第0990
    102733號鑑驗書、案發現場照片14張等件在卷可據，堪認附
    表編號1、2所示之財物確係被告所竊取，是被告上開自白即
    非無據。
(二)附表編號3部分：證人即告訴人林仁信於99年4月20日警詢時
    指述及99年9月17日偵查中結證渠所有如附表編號3所示之財
    物遭竊之經過情形等語屬實，並有車籍查詢基本資料詳細畫
    面、案發現場照片4張、監視器錄影畫面翻拍照片2張及監視
    器錄影光碟片1片等件附卷可稽，益徵被告確有為附表編號3
    所示之竊盜犯行，彰彰著明。
(三)附表編號4部分：證人即告訴人賴福樑於99年8月10日警詢時
    指述渠發現倉庫遭人駕車入侵，且倉庫內財物遭竊之經過情
    形等語綦詳，並有車輛詳細資料報表、臺北縣政府警察局土
    城分局99年 5月27日刑事案件證物採驗紀錄表、證物清單、
    勘察採證同意書、臺北縣政府警察局99年7月1日北縣警鑑字
    第0990102733號鑑驗書、案發現場及附近監視器錄影畫面翻
    拍照片15張等件存卷可查，足證被告確有為附表編號 4所示
    之竊盜犯行，臻屬明確。
(四)綜上所述，足認被告自白確與事實相符，應堪採信，本案事
    證已屬明確，其前揭犯行均堪認定，應予依法論科。
三、查被告賴韻光於附表編號1、2、4之行為後，刑法第321條第
    1項業於100年1月26日修正公布，並於同年1月28日生效施行
    ，關於刑法變更後之新舊法律適用問題，應依刑法第2條第1
    項「行為後法律有變更者，適用行為時之法律。但行為後之
    法律有利於行為人者，適用最有利於行為人之法律」規定，
    依「原則從舊、例外從輕」以為決定。又刑法第321條第1項
    第2款、第3款之構成要件本身於此次雖未經修正，惟其法定
    刑則由「6月以上5年以下有期徒刑」，修正為「6月以上5年
    以下有期徒刑，得併科新臺幣10萬元以下罰金」。準此，刑
    法第321條第1項第2款、第3款加重竊盜罪所定之構成要件，
    於上開規定修正前後仍屬一致，並無不同，然修正後已增加
    得併科罰金刑之規定，法定刑顯較諸修正前提高，此既涉及
    科刑規範之變更，仍有新舊法比較之必要，而經比較結果，
    修正後規定並未有利於被告，依刑法第2條第1項前段規定，
    自應適用被告行為時即修正前刑法第321條第1項第2款、第3
    款之規定論處，合先敘明。
四、按刑法第321條第1項第 2款所謂毀越門扇牆垣，係指毀損及
    超越或踰越門扇牆垣而言，與用鑰匙開鎖啟門入室者不同。
    司法院解釋所謂越進門扇牆垣，其越進二字亦應解為超越或
    踰越而進，非謂啟門入室即可謂之越進，亦即「越」字，係
    指越入者而言，如係走入，不得謂之「越」（最高法院22年
    上字第454號判例暨24年度總會決議 (五七)意旨可資參照）
    ，又同款所謂「安全設備」，指依社會通常觀念足認有防盜
    之設備而言，最高法院著有25年上字第4168號、55年臺上字
    第 547號判例意旨足資覆按，再按門鎖為安全設備之一種，
    被告毀壞門鎖行竊，自應論以刑法第321條第1項第 2款之毀
    壞安全設備竊盜罪，惟此處所謂門鎖，係指附加於門上之鎖
    而言，至毀壞構成門之一部之鎖（如司畢靈鎖），則應認為
    毀壞門扇（最高法院64年7月15日64年度第4次刑庭庭推總會
    議決議(一)要旨足參）。經查，如附表編號 1所示之門鎖係附
    加於該倉庫木門上，本具有防盜杜閑之作用，此觀前開卷附
    案發現場照片 (見99年度偵字第24174號卷頁41)甚明，自屬
    安全設備之一種，而非構成門扇之一部，又如附表編號 2所
    示倉庫圍籬之鐵皮，亦兼具有防盜杜閑之效用，仍屬安全設
    備之一種。另按刑法第321條第1項第 3款之攜帶兇器竊盜罪
    ，係以行為人攜帶兇器竊盜為其加重條件，此所謂兇器，其
    種類並無限制，凡客觀上足對人之生命、身體、安全構成威
    脅，具有危險性之兇器均屬之，且祇須行竊時攜帶此種具有
    危險性之兇器為已足，並不以攜帶之初有行兇之意圖為必要
    ，最高法院著有79年臺上字第5253號判例意旨可參。查上揭
    鐵條、老虎鉗、螺絲起子、梅開扳手、固定扳手及活動扳手
    均係金屬製品，質地甚屬堅硬，各以之作為器械，客觀上皆
    已足以危害他人生命、身體之安全，揆諸前揭判例意旨，自
    該當於刑法第321條第1項第 3款所定之「兇器」，又同款所
    謂之「攜帶兇器」，祇須於行竊時攜帶具有危險性之兇器為
    已足，該兇器不必原屬行竊者本人所有，亦不以自他處攜至
    行竊處所為必要，縱在行竊場所隨手拾取應用，其有使人受
    傷害之危險既無二致，自仍應屬上述「攜帶兇器」之範疇（
    最高法院90年度臺上字第1261號判決意旨參照）。復按竊盜
    罪之「竊取」，須破壞他人原有對於動產之持有支配關係，
    並進而建立新的持有支配關係始得成立，是學說及實務對於
    竊盜罪既遂與未遂之區別，即以原持有支配關係已否破壞及
    新持有支配關係已否建立為斷；易言之，應以所竊之物是否
    移入自己實力支配之下為標準，學說稱此為支配或掌握理論
    。又以日常生活之一般理解，就案件之實際情狀加以判斷，
    若行為人已將他人財物移歸自己所持有，即應成立竊盜既遂
    罪，最高法院17年上字第 509號判例亦同斯旨可參。查被告
    於附表編號4竊取告訴人賴福樑所有之製冰機1臺、日光燈罩
    1 只、抽風馬達1具及長約20公尺之電纜線1條後，雖未及駕
    車載離現場，即為告訴人賴福樑報警當場查獲，惟觀諸前揭
    案發現場照片可知，被告既已將該製冰機等物搬至其所駕駛
    之自用小貨車上，其顯然可輕易並隨時將之載離現場，甚至
    徒手將電纜線等物攜離現場而加以支配，是被告既已確實掌
    握上開所竊取之物，而對之建立新持有支配關係，應認其已
    達於竊盜既遂之程度。
五、核被告賴韻光於犯罪事實附表編號1、2所為，均係犯修正前
    刑法第321條第1項第3款、第2款之攜帶兇器毀壞安全設備竊
    盜罪；又其於犯罪事實附表編號3所為，係犯刑法第320條第
    1項之普通竊盜罪；又其於犯罪事實附表編號4所為，則係犯
    修正前刑法第321條第1項第 3款之攜帶兇器竊盜罪。其先後
    毀損他人門鎖、圍籬鐵皮之行為，各已結合於所犯加重竊盜
    之罪責中，應包括於竊盜行為內，皆不另成立毀損器物罪。
    又刑法第321條第1項所列各款為竊盜之加重條件，如犯竊盜
    罪兼具數款加重情形時，因竊盜行為祇有一個，仍祇成立一
    罪，不能認為法律競合或犯罪競合，但判決主文應將各種加
    重情形順序揭明，理由並應引用各款，俾相適應（最高法院
    69年臺上字第3945號判例意旨足參）。至起訴書認被告於犯
    罪事實附表編號 1係該當毀壞門扇之加重條件，顯係誤載，
    應予更正。另被告先後於犯罪事實附表編號1至4所為之竊盜
    行為，各係於密切接近之時、地實行，分別侵害同一法益，
    各編號內之行為獨立性極為薄弱，且各別自始係出於同一意
    圖為自己不法所有之目的，依一般社會健全觀念，在時地差
    距上均難以強行分開，應各視為數個舉動之接續實行，合為
    包括之一行為予以評價，各屬接續犯。再被告所犯上開 4罪
    間，犯意各別，行為互殊，應予分論併罰。爰審酌被告年值
    青壯，僅因家中缺錢支用，竟不思以正當管道獲取所需財物
    ，漠視法令禁制，恣意徒手或攜帶兇器竊取他人財物，其行
    為對民眾生命、身體及財產之安全與社會秩序之維護，實已
    構成相當之威脅與危害，所為俱屬不該，亦徵其法治觀念之
    薄弱，又迄至本案言詞辯論終結時止，仍未能積極與各告訴
    人達成民事和解或賠償渠等所受之財產上損害，本不宜輕縱
    之，惟念及被告犯後尚知及時坦承全部犯行，態度非劣，且
    犯罪所得之財物價值皆非鉅大，又被告未能與各告訴人達成
    和解，乃係因告訴人均無與被告進行調解之意願，此有本院
    公務電話記錄查詢表附卷可據，兼衡及其犯罪目的、手段、
    情節、所竊得財物價值輕重有別、犯罪時未受特別刺激、平
    日生活與家庭經濟狀況、智識程度、品性素行等一切情狀，
    各量處如主文所示之刑，並定其應執行之刑。
據上論斷，應依刑事訴訟法第284條之1、第273條之1第1項、第2
99條第1項前段，刑法第2條第1項前段、修正前第321條第1項第3
款、第2款、第320條第1項、第51條第5款，刑法施行法第1條之1
第1項、第2項前段，判決如主文。
本案經檢察官陳世錚到庭執行職務
中    華    民    國   100    年    3     月    3     日
                  刑事第十七庭  法  官  劉正偉
附表：
┌─┬────────┬─────────────────────┬───┐
│編│ 行為時間與地點 │  行 為 手 段 、 被 害 人 及 所 得 財 物  │罪名及│
│號│                │                                          │宣告刑│
├─┼────────┼─────────────────────┼───┤
│ 1│民國99年 3月17日│持非其所有客觀上對人之生命、身體安全構成威│攜帶兇│
│  │上午10時許前之同│脅而具有危險性，足供作為兇器使用之鐵條 1支│器毀壞│
│  │日某時（起訴書誤│，將該倉庫附加於木門上而具有防閑效用、屬於│安全設│
│  │載為陳金蓮發現之│安全設備之門鎖予以毀壞後，啟門入內，接續竊│備竊盜│
│  │時間），在臺北縣│取陳金蓮所有之電源穩定器 1臺（價值約新臺幣│，處有│
│  │土城市（現改制為│〈下同〉8,000元）及老虎鉗、螺絲起子各1把（│期徒刑│
│  │新北市土城區）金│起訴書漏載之），得手後均據為己有，並將該電│柒月。│
│  │城路3段270號旁之│源穩定器變賣予不知情真實姓名年籍均不詳之成│      │
│  │倉庫            │年人所經營之資源回收場，得款約400餘元。   │      │
├─┼────────┼─────────────────────┼───┤
│ 2│99年 3月20日上午│持非其所有客觀上對人之生命、身體安全構成威│攜帶兇│
│  │10時20分許前之同│脅而具有危險性，足供作為兇器使用之鐵條 1支│器毀壞│
│  │日某時（起訴書誤│及上開竊得之老虎鉗、螺絲起子各 1把，將該倉│安全設│
│  │載為陳金蓮發現之│庫具有防閑效用、屬於安全設備之圍籬鐵皮予以│備竊盜│
│  │時間），在同縣土│毀壞後，自該缺口步入倉庫內，接續竊取陳金蓮│，處有│
│  │城市○○路○段270│所有之冰箱馬達 2具等物（價值計約40,000元）│期徒刑│
│  │號旁之倉庫      │，得手後均據為己有，並將之變賣予不知情真實│捌月。│
│  │                │姓名年籍均不詳之成年人所經營之資源回收場。│      │
├─┼────────┼─────────────────────┼───┤
│ 3│99年4月17日上午5│駕駛其所有車牌號碼HZ-0738號（起訴書誤載為H│竊盜，│
│  │時11分許，在同縣│Z-0783號）自用小貨車至左列地點，徒手接續竊│處有期│
│  │土城市○○路○段2│取林仁信所有之鐵板3塊（價值計約3,000元），│徒刑參│
│  │35巷32號前      │得手後均據為己有，並將之變賣予不知情真實姓│月。  │
│  │                │名年籍均不詳之成年人所經營之資源回收場，得│      │
│  │                │款約200至300元。                          │      │
├─┼────────┼─────────────────────┼───┤
│ 4│99年5月27日上午9│駕駛其所租車牌號碼ZZ-7777號（起訴書誤載為Z│攜帶兇│
│  │時51分許前之同日│7-7777號）自用小貨車至左列地點，攜帶其所有│器竊盜│
│  │某時（起訴書誤載│客觀上對人之生命、身體安全構成威脅而具有危│，處有│
│  │為賴福樑發現之時│險性，足供作為兇器使用之梅開扳手、固定扳手│期徒刑│
│  │間），在同縣土城│及活動扳手各 1把（均未據扣案），先自該倉庫│陸月。│
│  │市○○路○段270號│之側門步行入內，再開啟大門，將前揭自用小貨│      │
│  │後方倉庫        │車駛入倉庫內，接續竊取賴福樑所有之製冰機 1│      │
│  │                │臺、日光燈罩1只、抽風馬達1具及長約20公尺之│      │
│  │                │電纜線 1條，得手後均據為己有，賴韻光欲駕車│      │
│  │                │離去之際，適為賴福樑在倉庫外發覺，其乃棄車│      │
│  │                │逃離現場，而留下前揭扳手及所竊得之物。    │      │
└─┴────────┴─────────────────────┴───┘
上列正本證明與原本無異。
如不服本判決，應於判決送達後10日內敘明上訴理由，向本院提
出上訴狀 (應附繕本) ，上訴於臺灣高等法院。其未敘述上訴理
由者，應於上訴期間屆滿後20日內向本院補提理由書「切勿逕送
上級法院」。
                                書記官  楊雅芳
中    華    民    國   100    年    3     月    8     日
附錄論罪法條全文：
中華民國刑法第320條第1項：
意圖為自己或第三人不法之所有，而竊取他人之動產者，為竊盜
罪，處5年以下有期徒刑、拘役或5百元以下罰金。
修正前中華民國刑法第321條第1項：
犯竊盜罪而有左列情形之一者，處6月以上5年以下有期徒刑：
一、於夜間侵入住宅或有人居住之建築物、船艦或隱匿其內而犯
    之者。
二、毀越門扇、牆垣或其他安全設備而犯之者。
三、攜帶兇器而犯之者。
四、結夥三人以上而犯之者。
五、乘火災、水災或其他災害之際而犯之者。
六、在車站或埠頭而犯之者。